最高法院刑事判決　　　　　　　一○○年度台非字第二四三號
上　訴　人　最高法院檢察署檢察總長
被　　　告　房稚萍
上列上訴人因被告違反毒品危害防制條例等罪案件，對於台灣基
隆地方法院中華民國一○○年三月二十九日確定刑事判決（一○
○年度訴字第九一、一四九號，起訴案號：台灣基隆地方法院檢
察署一○○年度毒偵字第二九號），認為部分違背法令，提起非
常上訴，本院判決如下：
    主  文
原判決關於民國九十九年十二月二十九日施用第一級毒品部分撤
銷。
房稚萍施用第一級毒品罪，處有期徒刑陸月，如易科罰金，以新
台幣壹仟元折算壹日。
    理  由
非常上訴理由稱：「一、按受徒刑之執行完畢，或一部之執行而
赦免後，五年以內故意再犯有期徒刑以上之罪者，為累犯，刑法
第四十七條定有明文。又依法應於審判期日調查之證據，未予調
查，致適用法令違誤，而顯然於判決有影響者，該項確定判決即
屬違背法令，得提起非常上訴，亦經司法院大法官會議釋字第一
八一號解釋在案。是事實審法院對於被告有無累犯之事實，應否
適用刑法第四十七條累犯之規定加重其刑，即屬法院認定事實與
適用法律之基礎事項，客觀上有調查之必要，應依職權加以調查
，倘被告並非累犯，而事實審並未詳加調查，致判決時依累犯之
規定論處，即屬刑事訴訟法第三百七十九條第十款所規定，依法
應於審判期日調查之證據而未予調查，其判決當然違背法令。二
、本件原判決認被告房稚萍施用第一級毒品，累犯，處有期徒刑
七月；又施用第一級毒品，累犯，處有期徒刑七月；應執行有期
徒刑九月，係以被告前因違反肅清煙毒條例案件，分經台灣高等
法院以八十四年度上訴字第二三○五號判決，判處有期徒刑二年
、台灣桃園地方法院以八十六年度訴字第一三一三號判決，判處
有期徒刑三年一月確定，其入監接續執行後，於民國八十九年二
月三日縮短刑期假釋出監，嗣經撤銷假釋，執行殘刑，於九十四
年十一月二十四日縮短刑期執行完畢，同年月二十五日出監。猶
未戒除毒癮，復各基於施用第一級毒品海洛因之犯意，先後於九
十九年九月十七日下午四時許及九十九年十二月二十九日下午三
時許，在基隆市○○區○○路七四八號二樓之一住處，以將第一
級毒品海洛因摻水注入注射針筒，再施打入身體之方式，分別施
用第一級毒品海洛因各一次。因認被告係於前案執行完畢後五年
內，故意再犯本件有期徒刑以上之罪，為累犯，依刑法第四十七
條第一項規定加重其刑，固非無見。惟查，被告前所犯台灣高等
法院八十四年度上訴字第二三○五號案件，經判處有期徒刑二年
、台灣桃園地方法院八十六年度訴字第一三一三號案件，經判處
有期徒刑三年一月，兩案接續執行至九十四年十月二十四日執行
完畢，有刑案資料查註紀錄表、台灣高等法院被告前案紀錄表、
在監在押紀錄表在卷可稽，是被告於九十九年九月十七日施用第
一級毒品海洛因之行為，固係於前案執行完畢後五年內再犯，屬
累犯無誤，惟其後於九十九年十二月二十九日再犯施用第一級毒
品海洛因之行為，顯已在前案九十四年十月二十四日執行完畢後
再犯，已逾五年，自不符合刑法累犯之規定，而不得論以累犯論
處，原判決未查，就此部分仍論以累犯，自有判決適用法則不當
及依法應於審判期日調查之證據而未予調查之違背法令。三、案
經確定，且於被告不利，爰依刑事訴訟法第四百四十一條、第四
百四十三條提起非常上訴，以資糾正。」等語。
本院按判決不適用法則或適用不當者，為違背法令，刑事訴訟法
第三百七十八條定有明文。又依法應於審判期日調查之證據未予
調查，致適用法令違誤，而顯然於判決有影響者，該項確定判決
即屬違背法令，得提起非常上訴（司法院釋字第一八一號解釋意
旨參照）。被告有無累犯之事實，應否適用刑法第四十七條累犯
之規定加重其刑，係事實審法院認定事實與適用法律之基礎事項
，在客觀上有調查之必要。倘被告不合累犯之要件，而事實審法
院並未詳加調查，致適用累犯之規定論處，即有刑事訴訟法第三
百七十九條第十款所規定依法應於審判期日調查之證據而未予調
查之當然違背法令。又刑法上累犯之成立要件，依刑法第四十七
條第一項規定，必須曾受徒刑之執行完畢，或一部之執行而赦免
後，五年以內故意再犯有期徒刑以上之罪者，始得加重其刑。經
查，本件被告房稚萍前因違反肅清煙毒條例案件，分經台灣高等
法院以八十四年度上訴字第二三○五號判決，判處有期徒刑二年
、台灣桃園地方法院以八十六年度訴字第一三一三號判決，判處
有期徒刑三年一月確定，其入監接續執行後，於八十九年二月三
日縮短刑期假釋出監，嗣經撤銷假釋，執行殘刑，於九十四年十
一月二十四日縮短刑期執行完畢，同年月二十五日出監，有台灣
高等法院被告前案紀錄表在卷可稽。詎被告猶未戒除毒癮，復各
基於施用第一級毒品海洛因之犯意，先後於九十九年九月十七日
下午四時許及九十九年十二月二十九日下午三時許，在基隆市○
○區○○路七四八號二樓之一住處，以將第一級毒品海洛因摻水
注入注射針筒，再施打入身體之方式，分別施用第一級毒品海洛
因各一次。其中，被告於九十九年九月十七日施用第一級毒品海
洛因之行為，固係於前案執行完畢後五年內再犯，屬累犯無誤。
惟其後於九十九年十二月二十九日再犯施用第一級毒品海洛因之
行為，顯已在前案九十四年十月二十四日執行完畢後再犯，且已
逾五年，自不符合刑法累犯之規定，而不得論以累犯論處。原審
未予詳查，對被告於九十九年十二月二十九日再犯施用第一級毒
品海洛因之行為論以累犯，並依刑法第四十七條第一項規定加重
其刑，自有判決適用法則不當之違背法令。案經判決確定，且不
利於被告，非常上訴意旨執以指摘，洵有理由，應由本院將原判
決關於九十九年十二月二十九日施用第一級毒品部分撤銷，另行
判決如主文第二項所示，並諭知易科罰金之折算標準，以資救濟
。
據上論結，應依刑事訴訟法第四百四十七條第一項第一款，毒品
危害防制條例第十條第一項，刑法第十一條前段、第四十一條第
一項，判決如主文。
中    華    民    國  一○○  年    八    月  二十四  日
                      最高法院刑事第十二庭
                          審判長法官  黃  正  興  
                                法官  林  秀  夫  
                                法官  許  錦  印  
                                法官  林  瑞  斌  
                                法官  謝  靜  恒  
本件正本證明與原本無異
                                      書  記  官  
中    華    民    國  一○○  年    八    月   三十   日
                                                      Q
附錄本案論罪科刑法條
毒品危害防制條例第十條第一項
施用第一級毒品者，處六月以上五年以下有期徒刑。